臺灣士林地方法院刑事判決　　　　　　　 94年度訴字第676號
公　訴　人　臺灣士林地方法院檢察署檢察官
被　　　告　乙○○
　　　　　　　　　　（現因他案在台灣台北監獄士林分監執行
指定辯護人　蕭顯忠律師
被　　　告　丙○○
指定辯護人　本院公設辯護人姜惠如
上列被告因加重強盜罪案件，經檢察官提起公訴（94年度偵字第
8347號），本院判決如下：
    主  文
乙○○、丙○○共同意圖為自己不法之所有，攜帶兇器，搶奪他
人之動產，均為累犯，乙○○處有期徒刑貳年，丙○○處有期徒
刑壹年拾月。扣案之開山刀壹把沒收。
    事實及理由
壹、構成犯罪事實：
一、乙○○前曾於民國91年間，因槍砲藥刀械管制條例、毒品危
    害防制條例案件，經判處應執行有期徒刑1 年7 月，併科罰
    金新台幣（下同）9000元確定，並於93年8 月16日假釋出獄
    ，93年10月18日縮短刑期假釋期滿執行完畢；丙○○曾於85
    年間，因麻醉藥品管理條例、藥事法等案件，經判處應執行
    有期徒刑6 年4 月確定，90年11月2 日假釋出獄，93年10月
    30日縮短刑滿假釋期滿執行完畢。
二、乙○○、丙○○均不知珍惜改過自新機會，因缺錢花用，竟
    共同基於意圖為自己不法所有之犯意聯絡，於94年8 月9 日
    下午，攜帶乙○○所有，客觀上對人體具有危險性之兇器開
    山刀1 把（非槍砲彈藥刀械管制條例列管之刀械），在台北
    市北投區○○○路一帶尋找作案目標。同日下午2 時28分許
    ，在台北市北投區○○○路○ 段277 號前，見別雲菸酒有限
    公司（以下簡稱別雲公司）業務員甲○○將車號EE0391自小
    貨車停放在道路邊取貨，認有機可趁，遂由乙○○騎機車在
    前方接應，丙○○則持上開開山刀，走近正在自小貨車後方
    貨櫃旁取貨之甲○○右後方，乘甲○○不及防備、抗拒之際
    ，以該開山刀快速將甲○○斜背在身上之背包肩帶自後割斷
    ，而公然掠奪該背包（內有現金新台幣（下同）3 萬2162元
    、支票、銀行存摺、別雲公司之認購單等物），得手後丙○○迅速跑離現瑒，即由乙○○騎乘機車搭載丙○○逃逸。嗣
    2 人回到乙○○位於台北市○○區○○路住處，丙○○因情
    急僅由搶得之背包內取出16500 元，隨將背包丟棄於乙○○
    台北市○○區○○路71之2 號大樓後方空地，該16500 元即
    由乙○○、丙○○2人朋分花用。
貳、認定犯罪事實所根據的證據及理由：
一、被告乙○○於本院94年11月15日審理時坦白承認「事實上，
    我有載丙○○，沒有預謀、計畫，丙○○有搶別人的皮包，
    我就在前面等，我知道丙○○要去搶，我有提供刀子給丙○○，我在前面等的意思，是丙○○搶完以後我們可以一起逃
    走，丙○○分給我8200元，我承認與丙○○一起去搶被害的
    皮包財物」等語。另於本院94年12月13日坦白承認「有和丙○○一起搶奪」等語。
二、被告丙○○於94年8 月22日偵訊中具結證述「當時是乙○○
    提議，我們在路上逛，看到被害人在送貨，．．乙○○教我
    用刀子把帶子割一下就可以搶到，．．我拿刀子在附近走來
    走去，趁被害人拿香煙不注意，拿刀子割他帶子，割了就跑
    」等語；另於本院94年11月15日審理時坦白承認「我說搶這
    個人好不好，乙○○說好，刀子是乙○○的，乙○○停下來
    的時候，我就下車，他知道我要去搶被害人，．．我拿刀的
    時候，被害人背對著我，我從後面割下他的皮包，並沒有砍
    被害人身體的意思，我承認跟乙○○一起去搶被害人的財物
    」等語。
三、證人即被害人甲○○於94年11月15日在本院具結證述「當天
    看到有一個人走來走去，以為是過路的人，那個人走進我的
    時候，我有看到他的臉，是側著，他拿刀子晃動一下，再拿
    刀割我背後的包包，．．他晃動速度很快動一下，我來不及
    反應，晃一下馬上就被割走了，我來不及對他做什麼，我看
    到刀子晃一下，有往後退。拿刀子晃動，跟割斷之間，時間
    大概1 、2 秒鐘，是否為連續動作，因當時緊張沒有注意。
    速度很快把刀子舉起來，從我背後直接割斷我的包包，動作
    很快。嫌犯的舉動，我沒有辦法來得及反抗，我沒有看到被
    告把刀子放在腳那邊，我看到被告的時候，他人已經在車頭
    那裡，他在車頭以前走過來的情形，我沒有看到，我看到被
    告的時候，他刀子就晃過來割我的包包，蠻快的動作，我左
    手有拉著我包包的帶子但是還是拉不住，帶子就從我的手滑
    出去了」等語。
四、本件案發現瑒台北市北投區○○○路○ 段277 號前之監視錄
    影光碟，經本院94年11月15日審理時當庭勘驗，情形為「1-
    14:2 5:30 秒被害人駕貨車到達現場；2-14:27:55秒被害人
    自建物走出；3-14 :27:59 秒被害人走到貨車右側的貨櫃前
    方位置；4-14:28: 00 秒被害人打開貨車右側貨櫃；5-14:2
    8:07秒丙○○ (頭戴安全帽，穿著淺色長袖上衣及淺色短褲
    )自 螢幕右側走出，走向被害人的貨車，走到右側，又走回
    ，行走時，左手搖晃、右手緊靠身體右側；6-14:28:29秒丙○○出現在螢幕右方，再度走向被害人（被害人面向貨車的
    貨櫃，背包自右肩斜背）；7-14:28:34秒、35秒、36秒丙○○靠近被害人，被害人的臉仍面向貨車的貨櫃，背對著丙○○，丙○○以左手拉起被害人斜背的背包，右手持刀割斷背
    包，轉身跑步離開；8-14:28:47秒被害人關上貨櫃；9-14:2
    9:02秒被害人開車追過去」，此有本院審理筆錄可憑，另有
    偵卷所附光碟之翻拍照片2 幀可參。
五、復有別雲公司認購單20紙、別雲公司傳真出之94年8 月9 日
    日報表在卷可佐。又扣案之刀刃長35點1 公分、刀柄背上緣
    長15公分、下緣長14點5 公分之開山刀1 把，經本院94年12
    月13日審理時當庭勘驗結果，質地堅硬、刀鋒銳利（見本院
    該次審理筆錄之記載），另有卷附該開山刀之照片、台北市
    政府警察局94年9 月13日北市警保字第09439486800 號、94
    年9 月22日北市警保字第09439898300 號函可稽。
六、被告2 人始終堅決否認有對被害人持刀揮砍之行為，而觀之
    上開案發現場監視錄影光碟之影像，可知被告丙○○走近被
    害人時，被害人的臉仍面向貨車貨櫃，並背對著被告丙○○
    ，被告丙○○繼而以左手拉起被害人斜背背包，右手持刀割
    斷背包，轉身跑步離開，整個監視錄影過程，「未見」被告
    丙○○施以持刀揮砍之積極對被害人實施壓抑其身體之強暴
    、脅迫行為，而由被告丙○○走近被害人、割斷背包、跑步
    離開，前後時間歷經僅3 秒，核與被害人於94年11月15日到
    院證述「被告在車頭以前走過來的情形，我沒有看到，我看
    到被告的時候，他刀子就晃過來割我的包包，蠻快的動作，
    我左手有拉著我包包的帶子但是還是拉不住，帶子就從我的
    手滑出，拿刀子晃動，跟割斷之間，時間大概1 、2 秒鐘」
    等語情節吻合，參以被害人證稱「刀割我背後的包包，．．
    他晃動速度很快動一下，我來不及反應，晃一下馬上就被割
    走了，我來不及對他做什麼」等語，益見被告丙○○是利用
    被害人不及防備、不及抗拒之際，而持刀掠取被害人之背包
    無誤。此等行為，因被害人係不及抗拒，而非達不能抗拒之
    程度，法律上的評價，應係刑法第326 條第1 項之加重搶奪
    既遂罪。
七、至於被告2 人搶得之背包內現金究為16500 元，或3 萬餘元
    乙節。訊據被告乙○○陳述：背包沒有碰過，有分到錢，丟
    背包的地方是大樓防火巷，警察去找的時候沒有找到等語；
    而被告丙○○則供陳：背包內有多格，我看錢就拿，拿到就
    把背包丟掉，拿的錢的1 萬多元，後來背包不見了等語，則
    被告丙○○於匆忙間，礙於背包內部多層格之設置，致遺漏
    背包其他格層內之現金，亦屬常情，是被告於搶奪背包後，
    其主觀上認知因犯罪取得之現金與被害人背包內實際放置的
    現金，金額上非必然一致。由被害人於本院審理時結證「一
    天下來，約3 萬多元，回去都會卸貨盤點」等語，再參以別
    雲公司提供之日報表，該日報表對貨品項目、退貨、銷售、
    銷貨金額均逐一詳細記載，金額計32162 元，顯非事後臨訟
    杜撰，且其等與被告過往並無嫌怨，更無任意虛捏之動機，
    被害人被搶奪當時，背包內之現金，應以事後別雲公司盤點
    貨品後之日報表即32162 元計較為可信。
八、對於被告乙○○之指定辯護人所為本件犯罪逮捕被告乙○○
    之程序違法，應為無罪判決諭知，及被告乙○○符合自首要
    件等辯解之意見：
１、94年8 月9 日，本件搶案發生後，勤務中心即通報長安派出
    所轄區內發生2 人騎機車，持開山刀行搶之犯罪行為。94年
    8 月11日17時許，在台北市○○區○○路155 巷46號前，因
    警方發現被告乙○○騎乘的機車懸掛開山刀1 把，被告乙○○神情慌張，警方經被告乙○○出於自願性同意而搜索該機
    車，在機車行李箱查得與勤務中心通報歹徒相同顏色之安全
    帽，警方據此懷疑被告乙○○為本件之犯罪嫌疑人，進而對
    被告乙○○依刑事訴訟法第88條之1 第1 項第4 款規定逕行
    拘提被告乙○○，嗣並報請檢察官簽發拘票後，將全案移請
    檢察官偵辦等情，此據查獲之警員朱志強、蘇天明結證在卷
    ，並有被告乙○○簽名之自願受搜索同意書、拘捕權利告知
    、逕行拘提通知、台灣士林地方法院檢察署檢察官王以文簽
    發之拘票、報告書等附於偵卷可參，辯護人指摘本件非法逮
    捕，追訴程序違法，恐有誤解。
２、刑法第62條所謂發覺，非以有偵查犯罪之機關或人員確知其
    人犯罪無誤為必要，如果對犯人的嫌疑，已有確切之根據得
    為合理可疑者，即足當之。本件搶案發生，經勤務中心通報
    騎機車、持開山刀行搶等特徵，查獲警員在被告乙○○尚未
    坦承參與搶案前，即依據開山刀、同顏色安全帽、機車車型
    、顏色、車號尾數相同等情境，客觀上合理確切懷疑被告乙○○為犯罪嫌疑人，已非單純主觀上之懷疑，則被告乙○○
    在警方更進一步比對監視錄影及通知被害人前往派出所指認
    後，始向警方坦承參與搶案行為，即與自首要件有間。
九、至於為證明被告乙○○與丙○○間無共犯關係，被告乙○○
    之辯護人聲請傳訊證人即共同正犯丙○○乙節，因被告乙○○於本院審理時已坦承共犯行為，且罪證明確，本院認無再
    予傳訊之必要，併予指明。
、論罪科刑的理由：
一、按扣案之開山刀依社會一般觀念足以對人之生命、身體安全
    構成威脅，客觀上具有危險性，屬兇器，被告乙○○、丙○○攜帶行搶，核其等行為，是犯刑法第326 條第1 項的加重
    搶奪罪。
二、按強盜罪之成立，需以強暴、脅迫、藥劑、催眠術或他法為
    手段，致使他人不能抗拒，而強取或迫使他人交付其物始得
    成立，若行為人所使用之手段，尚未達於使人不能抗拒之程
    度者，即無從成立強盜罪。綜觀本件事實經過，被告係用被
    害人「不及」抗拒，而持刀快速割斷被害人背包行搶，已如
    前述，與強盜罪之構成要件未合，公訴人認被告2 人係犯刑
    法第330 條第1 項之加重強盜罪，容有誤會，因基本社會事
    實相同，起訴法條應予變更。
三、被告2 人就上開加重搶奪犯行，有犯意聯絡及行為分擔，均
    為共同正犯。被告乙○○、丙○○分別於93年10月18日、93
    年10月30日受有期徒刑之執行完畢，有台灣高等法院被告2
    人之前案紀錄表在卷可佐，其等於5 年以內再犯有期徒刑以
    上本件之罪，均為累犯，均應依刑法第47條規定加重其刑。
四、爰審酌被告2 人均已有犯罪紀錄，不求上進，不思以正當工
    作方式謀取所需，因缺錢花用而犯罪，持兇器公然掠取他人
    財物，嚴重危害社會秩序，惡性非輕，以及犯罪後，被告乙○○於本院審理時始坦承犯行，被告丙○○自偵查時起即坦
    承犯行之態度等情，分別量處如主文所示之刑。扣案之開山
    刀1 把，係被告乙○○所有，且係供本件犯罪所用之物，此
    經被告2 人於本院審理時供承在卷，依刑法第38條第1 項第
    2 款規定，宣告沒收，至扣案之安全帽二頂，雖係被告2 人
    為本件犯行時，分別配戴於頭部，或有為防止他人辨識其面
    貌之目的，然終究非屬供本件犯罪所用之物，又非違禁物，
    爰不予宣告沒收，附此說明。
肆、適用法律的依據：
一、程序法方面：刑事訴訟法第300條、第299條第1項前段。
二、實體法方面：刑法第28條、第326 條第1 項、第47條、第38
    條第1 項第2 款。
中　　華　　民　　國　　94　　年　　12　　月　　27　　日
                  刑事第五庭審判長法　官  朱光仁
                                  法  官  彭洪媛
                                  法  官  蘇嫊娟
以上正本證明與原本無異。
如不服本判決應於判決送達後10日內向本院提出上訴狀。
                                  書記官  劉政惠
中　　華　　民　　國　　94　　年　　12　　月　　29　　日
刑法第326條第1項
犯前條第 1 項之罪，而有第 321 條第 1 項各款情形之一者，處
一年以上七年以下有期徒刑。
